【裁判字號】    97,訴,1301
【裁判日期】    970505
【裁判案由】    偽造文書等
【裁判全文】
臺灣板橋地方法院刑事判決              97年度訴字第1301號
公  訴  人  臺灣板橋地方法院檢察署檢察官
被      告  丙○○
                    （另案於臺灣桃園監獄執行中）
上列被告因偽造文書等案件，經檢察官提起公訴（97年度偵字第
5453號），暨移送併辦（97年度偵字第8987號），而被告於準備
程序中對被訴之事實為有罪陳述，本院合議庭裁定由受命法官獨
任行簡式審判程序，並判決如下：
    主  文
丙○○攜帶兇器踰越安全設備竊盜，累犯，處有期徒刑玖月；又
行使偽造私文書，足以生損害於公眾及他人，累犯，處有期徒刑
伍月，如附表偽造「乙○○」之署押均沒收。應執行有期徒刑壹
年，如附表偽造「乙○○」之署押均沒收。
    事  實
一、丙○○前於民國九十二年間因偽造文書等案件，經本院以九
    十二年度易字第二０五六判處有期徒刑四月，如易科罰金以
    銀元三百元折算一日確定，於九十二年十二月二十九日易科
    罰金執行完畢。詎猶不知悔改，仍為下列之犯行：
(一)丙○○意圖為自己不法之所有，於九十六年九月二十四日上
    午五時許（起訴書誤載同月二十三日晚間十時許），前往甲○○所經營位於臺北縣泰山鄉○○街九十一號之鐵皮屋工廠
    ，見該工廠以鐵片所製作之牆壁安全設備遭破壞，即以踰越
    之方式進入該鐵皮屋工廠內，並手持而攜帶客觀上具危險性
    ，足以對人之生命、身體構成威脅而可供兇器使用之鉗子一
    支，以該鉗子剪斷該工廠內之電纜線，竊取電纜線十餘公尺
    及白鐵蓋六個得手後，其將飲畢之飲料瓶棄置在工廠內後逃
    離現場，並將所竊取之鐵蓋、電纜線等物帶往新莊市○○路
    某處之資源回收場變賣現金新臺幣三千餘元供己花用。
(二)丙○○於九十六年十月十九日凌晨二時三十分許，在臺北縣
    土城市○○路一一三巷一號前，因涉犯竊盜罪嫌（此部分竊
    盜犯行，現由本院另案審理中）為警查獲時，其因侵占案件
    經通緝中，為避免遭警方查緝，竟冒用其以前同事「乙○○
    」之名義應訊，基於行使偽造私文書之犯意，於同日即如附
    表所示之時地，接續在附表編號一、二、四至七所示文件上
    ，偽造「乙○○」之簽名、指印，並於屬私文書性質如附表
    編號三所示「自願受搜索同意書」上偽造「乙○○」之簽名
    、指印，表示其自願同意於九十六年十月十九日凌晨二時三
    十分許接受警察搜索其本人駕駛之車輛九Ｆ－八七三一號自
    用小客車之意思表示，再將之持交承辦警員收執而行使之，
    足以生損害於乙○○本人及警察機關偵辦犯罪之正確性（丙○○上開偽造「乙○○」簽名、指印之時間、地點及數量，
    均詳附表所示）。嗣因甲○○於九十六年九月二十三日上午
    七時許發現上述工廠遭竊，即報警至現場採集上開飲料瓶上
    之唾液送內政部警政署刑事警察局鑑定，發現與丙○○前竊
    取車號三八三五－ＨＵ、九Ｆ－八七三一號自用小客車時飲
    用之飲料瓶上唾液之ＤＮＡ－ＳＴＲ型別均相符，復經警通
    知乙○○本人到案說明，始循線查悉上情。
二、案經乙○○訴由臺北縣政府警察局新莊分局報請臺灣板橋地
    方法院檢察署檢察官偵查起訴，及移送併辦。
    理  由
一、上開竊盜及行使偽造私文書等事實，業據被告丙○○於警詢
    、偵查及本院審理中均坦承不諱，核與證人即被害人甲○○
    於警詢指述其工廠失竊，及證人即被害人乙○○於警詢證述
    遭被告冒名應訊並偽造署押等情節均相符。此外，復有上開
    失竊工廠之現場照片四幀在卷可稽；又本件員警至被害人甲○○上址工廠現場採集被告飲用之飲料瓶上之唾液，送請內
    政部警政署刑事警察局鑑定，發現與被告前竊取車號三八三
    五－ＨＵ、九Ｆ－八七三一號自用小客車時飲用之飲料瓶上
    唾液之ＤＮＡ－ＳＴＲ型別相符等情，有該局九十七年一月
    十日刑醫字第０九六０一八四六四七號、九十六年十二月三
    十一日刑醫字第０九六０一七０一六六號鑑驗書各一份在卷
    可稽，並有如附表所示文件在卷可稽。再被告如附表所示偽
    造乙○○之署押及行使偽造私文書之行為，自足以生損害於
    證人乙○○本人，及警察機關犯罪偵查之正確性。綜上，足
    徵被告上開自白核與事實相符，堪信為真實，本案事證明確
    ，被告犯行堪以認定，應依法論科。
二、查被告如事實欄一(一)竊取財物時所使用之鉗子一支，雖未扣
    案，但被告既可持該鉗子剪斷電纜，顯見該鉗子應係金屬材
    質且質地堅硬，若持以行兇，客觀上足以傷害人之生命、身
    體安全而具有危險性，足徵該鉗子在客觀上足以對於人之生
    命、身體安全構成威脅，應屬兇器無訛。又按最高法院九十
    四年七月二十六日第十一次刑事庭會議決議見解，警方依刑
    事訴訟法第八十八條之一第四項、提審法第二條第一項等規
    定，所製作之「逮捕通知書」，記載被逮捕人何以遭逮捕或
    拘提等情，其「通知本人聯」或「通知家屬聯」，如備有「
    收受人簽章」欄，由形式上觀察，於該欄內簽名及捺指印，
    即足表示由該姓名之人收受斯項通知書之證明，其後將之交
    付警方，應成立刑法第二百十六條、第二百十條之行使偽造
    私文書罪，警方以「通知」之文件踐行刑事訴訟法第九十五
    條等所定告知程序時，被告於該「通知」之「被調查詢問人
    」欄下偽簽姓名者，該「通知」實質上與詢問筆錄無異，並
    未表示另外製作何種文書，故論以偽造署押罪，至於「逮捕
    通知書」之「被通知人簽章」欄偽簽他人姓名捺指印，因非
    在「收受人簽章」欄為之，而僅處於受通知者之地位，尚不
    能表示其係有製作何種文書之意思及曾為何項之意思表示，
    故認成立偽造署押罪。查本件被告在附表編號六之逮捕通知
    書（本人）上「被通知人簽名捺印」欄內偽造「乙○○」簽
    名及指印，揆諸上開說明，尚未表示由「乙○○」收受該通
    知書之意思，被告此部分行為，係刑法第二百十七條偽造署
    押行為。又被告於如附表編號三「自願受搜索同意書」上，
    偽造「乙○○」之簽名、指印，表示其自願於無搜索票之情
    形下同意接受搜索之意思表示，是上開文件已具備私文書性
    質，並非單純偽造署押，自屬偽造私文書。
三、故核被告丙○○如事實欄一(一)之所為，係犯刑法第三百二十
    一條第一項第二款、第三款之攜帶兇器踰越安全設備竊盜罪
    ；又被告如事實欄一(二)之所為，係犯刑法第二百十六條、第
    二百十條之行使偽造文書罪。公訴意旨認被告如事實欄一(一)
    之所為，係犯刑法第三百二十條第一項之普通竊盜罪嫌一節
    ，尚有未洽，惟起訴之基本社會事實同一，爰依法變更起訴
    法條。又被告如附表編號三所示之私文書上偽造署押之行為
    ，為偽造私文書之階段行為，其偽造私文書又為行使偽造私
    文書之低度行為，應為行使偽造私文書之高度行為所吸收，
    均不另論罪。被告先後在在如附表編號一、二、四至七所示
    非屬私文書之文件上，偽造「乙○○」之簽名並按捺指印等
    偽造署押行為，係基於冒用「乙○○」名義應訊之目的下所
    為，而出於被告單一行為決意，應在法律評價上為一行為，
    論以行使偽造私文書罪即足，不再另論偽造署押罪；公訴意
    旨認被告如事實欄一(二)之行為，另成立刑法第二百十七條之
    偽造署押罪一節，尚有誤會。另被告有事實欄所載之犯罪執
    行完畢紀錄，有臺灣高等法院被告前案紀錄表在卷可按，其
    於有期徒刑之執行完畢後五年內，故意再犯本件有期徒刑以
    上之刑之二罪，均為累犯，應依刑法第四十七條第一項之規
    定加重其刑。被告所犯上開攜帶兇器踰越安全設備竊盜罪、
    行使偽造私文書罪，犯意個別，且行為、時間不同，應予分
    論併罰。又本件起訴書雖僅就被告「在清水派出所第一次及
    第二次調查筆錄、臺北縣政府警察局土城分局搜索、扣押筆
    錄、扣押物品目錄表上偽簽『乙○○』署押」之犯行提起公
    訴，惟被告尚有如事實欄一(一)所載之其餘犯罪事實，業經其
    於本院審理中供承在卷，該未起訴部分與起訴論罪科刑部分
    ，具有接續犯、吸收犯之實質上一罪關係，基於審判不可分
    之原則，應為起訴效力所及，且經檢察官移送本院併案審理
    ，本院自得併予審理，附此敘明。爰審酌被告犯罪之動機、
    目的、手段、所竊取財物之價值、被害人甲○○、乙○○所
    受損害，被告加重竊盜對於社會治安所生之危害，及其冒名
    應訊行使偽造私文書犯行，對於乙○○本人及警察機關偵辦
    犯罪之正確性所生之危害，兼衡被告高中畢業之智識程度（
    見警詢筆錄），及其家庭生活狀況，暨犯後坦承犯行之態度
    等一切情狀，分別量處如主文所示之刑，並定其應執行刑，
    以資懲儆。
四、末查，本件如附表所示偽造之「乙○○」之簽名及指印，均
    屬被告偽造之署押，不問屬於犯人與否，均應依刑法第二百
    十九條之規定宣告沒收；至被告如事實欄一(一)行竊時所用之
    鉗子一支，並無證據證明係被告所有之物，爰不予宣告沒收
    ，附此敘明。
據上論斷，應依刑事訴訟法第二百七十三條第一項、第二百九十
九條第一項前段、第三百條，刑法第三百二十一條第一項第二款
、第三款、第二百十六條、第二百十條、第四十七條第一項前段
、第二百十九條、第五十一條第五款，判決如主文。
本案經檢察官鄭潔如到庭執行職務。
中    華    民    國    97    年    5     月    5     日
                  刑事第十六庭  法  官  楊 志 雄
以上正本證明與原本無異
如不服本判決應於送達後十日內向本院提出上訴狀
                                書記官  陳春銘
中    華    民    國    97    年    5     月    5     日
附錄本案論罪科刑法條全文：
刑法第210條
偽造、變造私文書，足以生損害於公眾或他人者，處5 年以下有
期徒刑。
刑法第216條
行使第210 條至第215 條之文書者，依偽造、變造文書或登載不
實事項或使登載不實事項之規定處斷。
刑法第321條第1項第2款、第3款：
犯竊盜罪而有左列情形之一者，處六月以上、五年以下有期徒刑
：
二、毀越門扇、牆垣或其他安全設備而犯之者。
三、攜帶兇器而犯之者。
附表：
┌──┬─────┬─────┬─────┬─────┬───┐
│編號│時間      │地點      │文件名稱  │偽造署押之│備註  │
│    │          │          │          │數量      │      │
├──┼─────┼─────┼─────┼─────┼───┤
│一  │96年10月19│土城分局清│調查筆錄（│偽造「陳志│同97年│
│    │日凌晨4 時│水派出所  │第1 次）  │煌」之簽名│偵字第│
│    │10分許    │          │          │三枚、指印│5465號│
│    │          │          │          │八枚。    │卷第18│
│    │          │          │          │          │頁至第│
│    │          │          │          │          │20 頁 │
│    │          │          │          │          │。    │
├──┼─────┼─────┼─────┼─────┼───┤
│二  │同日上午5 │同上      │調查筆錄（│偽造「陳志│同上偵│
│    │時50分許  │          │第2次）   │煌」之簽名│卷第21│
│    │          │          │          │三枚、指印│、22頁│
│    │          │          │          │五枚。    │。    │
│    │          │          │          │          │      │
├──┼─────┼─────┼─────┼─────┼───┤
│三  │同上      │同上      │自願受搜索│偽造「陳志│見96年│
│    │          │          │同意書    │煌」之簽名│偵字第│
│    │          │          │          │一枚、指印│29225 │
│    │          │          │          │二枚。    │號卷第│
│    │          │          │          │          │17頁。│
├──┼─────┼─────┼─────┼─────┼───┤
│四  │96年10月19│同上      │搜索、扣押│偽造「陳志│見97年│
│    │日凌晨2 時│          │筆錄      │煌」之簽名│偵字第│
│    │30分至2 時│          │          │二枚、指印│5456號│
│    │50分許。  │          │          │四枚。    │卷第30│
│    │          │          │          │          │頁。  │
├──┼─────┼─────┼─────┼─────┼───┤
│五  │同上      │同上      │扣押物品目│偽造「陳志│同上偵│
│    │          │          │錄表      │煌」之簽名│卷第34│
│    │          │          │          │一枚、指印│頁。  │
│    │          │          │          │一枚。    │      │
├──┼─────┼─────┼─────┼─────┼───┤
│六  │同上      │同上      │逮捕通知  │偽造「陳志│見96年│
│    │          │          │          │煌」之簽名│偵字第│
│    │          │          │          │一枚、指印│29225 │
│    │          │          │          │一枚。    │號卷第│
│    │          │          │          │          │22頁。│
├──┼─────┼─────┼─────┼─────┼───┤
│七  │同上      │同上      │口卡片    │偽造「陳志│同上偵│
│    │          │          │          │煌」之簽名│卷第30│
│    │          │          │          │二枚、指印│、31頁│
│    │          │          │          │二枚。    │。    │
└──┴─────┴─────┴─────┴─────┴───┘


司法院資訊處製作；財團法人民間司法改革基金會備份。
